【裁判字號】    89,易,1351
【裁判日期】    900115
【裁判案由】    竊佔
【裁判全文】
台灣新竹地方法院刑事判決                        八十九年度易字第一三五一號
    公  訴  人  台灣新竹地方法院檢察署檢察官
    被      告  乙○○
右列被告因竊佔案件，經檢察官提起公訴（八十九年度偵字第八七四號），本院判決
如左：
    主  文
乙○○無罪。
    理  由
一、本件公訴意旨略以：乙○○於民國八十八年十二月間，未經國有土地管理者行政
    院國軍退除役官兵輔導委員會之同意，即在座落新竹市○○段四六九地號上，僱
    用不知情之工人搭建鋼架造鐵皮屋共二層樓，竊佔該地號上之土地面積一三七點
    六一平方公尺，迄同年十二月間為該地管理者發現，經以存證信函向乙○○制止
    請求拆除，詎乙○○不予理會，仍繼續竊佔他人土地並於其上建築建物，做為其
    所設立之「新竹金城新村社區美語圖書中心」之使用，因認被告乙○○涉有刑法
    第三百二十條第二項之竊佔罪嫌。
二、按犯罪事實應依證據認定之，無證據不得推定其犯罪事實；不能證明被告犯罪者
    ，應諭知無罪之判決，刑事訴訟法第一百五十四條、第三百零一條第一項分別定
    有明文。又刑法第三百二十條第二項之竊佔罪，既係以意圖為自己或第三人不法
    之利益，而竊佔他人之不動產為其構成要件，則已完成竊佔之行為時，犯罪即屬
    成立，蓋竊佔行為應以己力支配他人不動產時而完成，與一般動產竊盜罪係將他
    人支配下之動產，移置於自己支配下而完成者，固無二致也；刑法第三百二十條
    第二項之竊佔罪，為即成犯，於其竊佔行為完成時犯罪即成立，以後之繼續竊佔
    乃狀態之繼續，而非行為之繼續；最高法院二十五年度上字第七三七四號、六十
    六年度台上字第三一一八號判例可據。
三、公訴意旨認被告涉有前揭罪嫌，無非係以被告之供述、告訴人行政院國軍退除役
    官兵輔導委員會新竹榮民服務處之指述，以及存證信函、土地登記簿謄本、完工
    前照片六幀、完工後使用照片二十一幀、及新竹市地政事務所鑑定測量成果圖、
    契約書資為佐證。訊據被告固不否認有於前揭時間、地點，於向購買甲○○○購
    買房屋後予以建築鐵皮屋之事實，惟否認有何竊佔之行為，辯稱：於購買時，出
    賣人有說有土地有使用權，且伊現在已經向退輔會請求價購或承租等語。
四、經查：被告於向甲○○○購買前揭房屋後，即改建原房屋並在於原房屋旁興建鋼
    架造鐵皮屋之事實，業據被告供述明確，經核與告訴人指述之情節相符，並經台
    灣新竹地方法院檢察署檢察官履勘屬實，有勘驗筆錄在卷足憑（偵卷第五十四頁
    參見），且有完工前照片六幀、完工後使用照片二十一幀、及新竹市地政事務所
    鑑定測量成果圖、契約書附卷可稽，堪信為真實；次查：證人即將前揭房屋出售
    予被告之甲○○○到庭證稱：「房子是在六十二年蓋的，是對面胡訓志蓋的，我
    在八十三年時買的，辦這件事是丙○○在辦，我買了就去辦變更納稅義務人的名
    字，時間約在八十三年九月」、「我買是（提示偵卷第七頁的照片）照片左側的
    房子，房子前是草，當時只有那一棟，有時我有整理做菜園，房子四周有圍牆，
    偵卷第八頁中間之照片左下角的圍牆，可看到磚塊的部分是後來加蓋上去的，黑
    黑的部分就是原來的牆，牆邊原有一紅色的木門，大小可容機車出入，再往右邊
    ，原本是木頭籬笆，後來倒掉我就用木頭固定，當籬笆避免其他人進入，偵卷第
    七頁的照片中地的部分整過地，原本都是長草，我曾經當菜園用過，這個部分是
    我買時就是我在使用，因其他人不可以使用，因為我們有圍牆及門，另左側是房
    子，正後方及右側的牆我買就已經搭好了」、「（問：你們買時，除了房子，照
    片中的這一片地也都是你們在使用？圍牆已經圍繞完成？答：）地是我們在使用
    ，圍牆是矮矮的圍牆，現在有被加高」、「（問：你們買之前，前手是如何利用
    地？答：）地沒有人在用，水電是我後來去申請的，前手沒有在這塊地上堆東西
    ，就讓地長草，我買後我師父住那裡時，有在該地上種花草等語（本院九十年一
    月九日訊問筆錄參見），是被告於向甲○○○購買該房屋時，該房屋以及房屋週
    遭之土地（即搭蓋鐵皮屋之部分，偵卷第七頁照片參見），係有圍牆圍繞，非得
    允許他人無法進入，且前手即甲○○○曾經使用房屋之土地等情，應堪確定，從
    而，該土地之部分，於被告購入之前已經屬甲○○○管領使用，從而，依照前揭
    最高法院判例之意旨，被告購入後再予以興建鋼架造鐵皮屋，尚非屬竊佔之行為
    ，此外，復查無其他積極切確之證據足資證明被告有何竊佔之犯行，既不能證明
    被告犯罪，自應依法為被告無罪判決之諭知。
五、據上論斷，應依刑事訴訟法第三百零一條第一項，判決如主文。
本案經檢察官章京文到庭執行職務。
中      華      民      國    九十    年      二      月     十五     日
                              台灣新竹地方法院刑事第二庭
                                  法      官    蘇  嘉  豐
右正本證明與原本無異。
如不服本判決，應於判決送達後十日內向本院提出上訴狀( 應附繕本 )。
                                  書  記  官    賴  寶  合
中      華      民      國    九十      年      二      月     十五     日


司法院資訊處製作；財團法人民間司法改革基金會備份。
